---
title: "Análise de Vendas - Produtos de Petróleo - ANP"
subtitle: 'Data Analysis'
author: "Felipe Daiha Alves"
date: '`r format(Sys.Date(), "%Y-%m-%d")`'
output: 
  html_document: 
    fig_width: 14
    fig_height: 8
    highlight: monochrome
    number_sections: true
---
\

***

```{r setup, include=FALSE}
knitr::opts_chunk$set(echo = TRUE)
```

```{r functions, include=FALSE}

# Funcoes utilizadas neste markdown

  # 1 - numeric_mon

  numeric_mon <- function(x){
  
  as.integer(
    dplyr::case_when(
      x == 'JAN' ~ 1,
      x == 'FEV' ~ 2,
      x == 'MAR' ~ 3,
      x == 'ABR' ~ 4,
      x == 'MAI' ~ 5,
      x == 'JUN' ~ 6,
      x == 'JUL' ~ 7,
      x == 'AGO' ~ 8,
      x == 'SET' ~ 9,
      x == 'OUT' ~ 10,
      x == 'NOV' ~ 11,
      x == 'DEZ' ~ 12
    ))

  }

  # 2 - corr_plot

  corr_plot <- function(data, sub_type){
    
    ggcorrplot::ggcorrplot(
      corr = as.data.frame(
        stats::cor(data %>% 
                     dplyr::select(dplyr::starts_with("vendas_")) %>%
                     tidyr:: drop_na()), method = "pearson", use = "complete.obs", na.rm = TRUE),  
      lab_size = 4.0, type = "upper", hc.order = TRUE, 
      lab = TRUE, legend.title = "\nGrau\n", digits = 1) +
      ggplot2::labs(
        title = "Grafico de Correlação",
        subtitle = paste0(sub_type, "\n")) +
      ggplot2:: theme(
        legend.text = element_text(size = 12.0),
        legend.title = element_text(size = 12.0),
        axis.text.x = element_text(size = 12, angle = 90),
        axis.text.y = element_text(size = 12),
        plot.title = element_text(size = 16.0, face = "bold"),
        panel.border = element_rect(colour = "grey", fill = NA, size = 1))
    
  }
  
  # 3 - yyyy_mm
  
  yyyy_mm <- function(y, m){
    zoo::as.Date(
      zoo::as.yearmon(
        as.character(
          sprintf(
            "%d-%02d", y, m)), 
        "%Y-%m"))
  }
  
  # 4 - scatter_sales
  
  barplot_sales <- function(df, sub_type){
  
  ## Dataset
  
  df_view <- df %>%
    dplyr::mutate(year_mon = yyyy_mm(ano, mes)) %>%
    dplyr::select(c(year_mon, grande_regiao, vendas_etanol_hidratado, vendas_gasolina_c)) %>%
    tidyr::drop_na()
  
  ## Criando plot de visualizacao
  
  plot <- ggplot() + 
    ggplot2::geom_col(data = df_view, aes(x = year_mon, y = vendas_gasolina_c, fill = 'Gasolina C')) +
    ggplot2::geom_col(data = df_view, aes(x = year_mon, y = vendas_etanol_hidratado, fill = 'Etanol')) +
    ggplot2::scale_x_date(breaks = "1 year", date_labels = "%Y", limits = c(min(df_view$year_mon), max(df_view$year_mon))) +
    ggplot2::geom_vline(
      aes(xintercept = as.Date("2003-01-01")), color="darkred",
      linetype = "dashed") +
    ggplot2::scale_fill_manual(
      name = "Produto",
      limits = c("Gasolina C", "Etanol"), 
      values = c("#1F215E", "#E4A31C")) +
    ggplot2::labs(
      title = "Grafico de Volume Total de Vendas",
      subtitle = paste0(sub_type, "\n"),
      x = 'Ano-Mês',
      y = 'Volume Total (m³)') +
    ggplot2::theme(
      panel.background = element_rect(fill = "white"),
      legend.title = element_text(size = 14.0),
      legend.text = element_text(size = 10.0),
      axis.text.x = element_text(angle = 30, size = 10.0),
      axis.text.y = element_text(size = 10.0),
      axis.title.x = element_text(size = 14.0),
      axis.title.y = element_text(size = 14.0),
      panel.grid.major.y =  element_line(colour = "lightgrey"),
      panel.grid.major.x =  element_line(colour = "lightgrey"),
      plot.title = element_text(size = 16.0, face = "bold"),
      plot.subtitle = element_text(size = 14.0),
      strip.text.x = element_text(size = 10.0))
  
  ## Retorno do plot
  
  plot
  
  }
  
  # 5 - price_func
  
  price_func <- function(x){

  # Listando paths dos dataframes capturados via scrapping
  
  pq_files <- base::list.files(
    path = "C:/Users/daiha/OneDrive/Documentos/R/PS/Vibra/aux_datasets/precos_combustiveis/", 
    full.names = TRUE)
  
  
  # Criando uma lista vazia
  
  list_dfs <- base::list()
  
  
  # Pegando cada dataframe e gerando view com media de venda por grupos
  
  for(i in pq_files) {
    
    # Leitura da base e tratamento de dados
      
    base <- arrow::read_parquet(i) %>%
      dplyr::select(c("Regiao - Sigla", "Estado - Sigla", "Produto", "Data da Coleta", "Valor de Venda")) %>%
      dplyr::mutate(year_mon = zoo::as.yearmon(lubridate::dmy(`Data da Coleta`))) %>%
      dplyr::filter(Produto %in% c("ETANOL", "GASOLINA")) %>%
      dplyr::mutate(
        dplyr::across(
          c(dplyr::starts_with("Valor")),
          ~readr::parse_number(
            x = .x, 
            locale = locale(decimal_mark = ",", grouping_mark = ".")),
          .names = "{.col}"
        )
      )
    
    # Agrupando produto por estado e puxando media dos valores de compra/venda
    
    base <- janitor::clean_names(base) 
    
    base <- base %>% 
      dplyr::group_by(regiao_sigla, estado_sigla, produto, year_mon) %>%
      dplyr::summarise(
        dplyr::across(
          c(dplyr::starts_with("valor")),
          ~as.double(base::mean(.x, na.rm=TRUE)),
          .names = "media_{.col}"
          )
        )
      
    list_dfs[[base::length(list_dfs) + 1]] <- base
    
    print(paste0("Dataset >", as.character(gsub("\\D", "", i)), "< sumarizado com sucesso!"))
      
  }
  
  # Concatenando tudo em um mesmo dataframe
  
  concat_df <- data.table::rbindlist(list_dfs, use.names = TRUE, fill = TRUE) %>%
    tidyr::pivot_wider(
      names_from = produto, 
      values_from = media_valor_de_venda, 
      values_fill = 0,
      names_prefix = "media_valor_de_venda_")
  
  # Retornando produto 
  
  concat_df
  
}
  
  # 6 - region_abv
  
  region_abv <- function(x){
  
  as.character(
    dplyr::case_when(
      x == 'REGIÃO CENTRO-OESTE' ~ 'CO',
      x == 'REGIÃO NORDESTE' ~ 'NE',
      x == 'REGIÃO NORTE' ~ 'N',
      x == 'REGIÃO SUDESTE' ~ 'SE',
      x == 'REGIÃO SUL' ~ 'S'
    ))

  }
  
  # 7 - state_abv
  
  state_abv <- function(x){
    
    as.character(
    dplyr::case_when(
      x == 'ACRE' ~ 'AC',
      x == 'ALAGOAS' ~ 'AL',
      x == 'AMAPÁ' ~ 'AP',
      x == 'AMAZONAS' ~ 'AM',
      x == 'BAHIA' ~ 'BA',
      x == 'CEARÁ' ~ 'CE',
      x == 'DISTRITO FEDERAL' ~ 'DF',
      x == 'ESPÍRITO SANTO' ~ 'ES',
      x == 'GOIÁS' ~ 'GO',
      x == 'MARANHÃO' ~ 'MA',
      x == 'MATO GROSSO' ~ 'MT',
      x == 'MATO GROSSO DO SUL' ~ 'MS',
      x == 'MINAS GERAIS' ~ 'MG',
      x == 'PARÁ' ~ 'PA',
      x == 'PARAÍBA' ~ 'PB',
      x == 'PARANÁ' ~ 'PR',
      x == 'PERNAMBUCO' ~ 'PE',
      x == 'PIAUÍ' ~ 'PI',
      x == 'RIO DE JANEIRO' ~ 'RJ',
      x == 'RIO GRANDE DO NORTE' ~ 'RN',
      x == 'RIO GRANDE DO SUL' ~ 'RS',
      x == 'RONDÔNIA' ~ 'RO',
      x == 'RORAIMA' ~ 'RR',
      x == 'SANTA CATARINA' ~ 'SC',
      x == 'SÃO PAULO' ~ 'SP',
      x == 'SERGIPE' ~ 'SE',
      x == 'TOCANTINS' ~ 'TO'
    ))
    
  }
  
  # 8 - yyyy_ss
  
  semester <- function(x){
    as.integer(
    dplyr::case_when(
      x %in% c(1, 2, 3, 4, 5, 6) ~ 1,
      TRUE ~ 2
    ))
  } 
  
  # 9 - sales_price_comparative
  
  sales_price_comparative <- function(df, vars, title, colour){
  
  ## Criando plot de visualizacao
  
  plot <- 
    ggplot(data = df %>% 
             dplyr::select(c(year_mon, vars)) %>%
             dplyr::group_by(year_mon) %>% 
             dplyr::summarise(
               dplyr::across(
                 c(dplyr::starts_with(c("media", "vendas"))),
                 ~as.double(base::mean(.x, na.rm=TRUE)),
                 .names = "avg_{.col}"
               )
             ) %>%
             tidyr::pivot_longer(cols = dplyr::starts_with("avg")), 
           aes(x = year_mon, y = value)) +
    ggplot2::geom_line(linetype = "solid", color = colour, size = 1) +
    ggplot2::geom_point(color = colour, size = 2) +
    ggplot2::scale_x_date(breaks = "1 year", date_labels = "%Y") +
    ggplot2::labs(
      title = paste0("Comparativo Média Preço e Volume de Vendas\n", title)) +
    ggplot2::xlab('Ano-Mês') +
    ggplot2::ylab('Valor') +
    ggplot2::theme(
      panel.background = element_rect(fill = "white"),
      legend.title = element_text(size = 14.0),
      legend.text = element_text(size = 10.0),
      axis.text.x = element_text(angle = 30, size = 10.0),
      axis.text.y = element_text(size = 10.0),
      axis.title.x = element_text(size = 14.0),
      axis.title.y = element_text(size = 14.0),
      panel.grid.major.y =  element_line(colour = "lightgrey"),
      panel.grid.major.x =  element_line(colour = "lightgrey"),
      plot.title = element_text(size = 16.0, face = "bold"),
      plot.subtitle = element_text(size = 14.0),
      strip.text.x = element_text(size = 10.0)) +
    ggplot2::facet_wrap(~ factor(name), nrow = 2, ncol = 1, scales = 'free')
  
  ## Retorno do plot na funcao
  
  plot
  
  }
  
  # 10 - diff_ratio_comparative
  
  diff_ratio_comparative <- function(df, title){
  
  ## Criando plot de visualizacao
  
  plot <- ggplot(
    data = sales_vbbr %>% 
      dplyr::select(c(year_mon, dplyr::starts_with("media"))) %>%
      dplyr::group_by(year_mon) %>% 
      dplyr::summarise(
        diff_valor = mean(media_valor_de_venda_GASOLINA) - mean(media_valor_de_venda_ETANOL),
        ratio_valor = mean(media_valor_de_venda_GASOLINA) / mean(media_valor_de_venda_ETANOL)
        ), 
    aes(x = year_mon)) +
    ggplot2::geom_line(aes(y = diff_valor, colour = 'Diferença'), size = 1) +
    ggplot2::geom_point(aes(y = diff_valor, colour = 'Diferença'), size = 2) +
    ggplot2::geom_line(aes(y = ratio_valor, colour = 'Razão'), size = 1) +
    ggplot2::geom_point(aes(y = ratio_valor, colour = 'Razão'), size = 2) +
    ggplot2::scale_x_date(breaks = "1 year", date_labels = "%Y") +
    ggplot2::scale_fill_manual(
      name = "Função",
      limits = c("Diferença", "Razão"), 
      values = c("#484CFF", "#0EC951")) +
    ggplot2::labs(
      title = paste0("Razão e Diferença de Preços entre Gasolina Comum e Etanol\n", title),
      colour = "Função") +
    ggplot2::xlab('Ano-Mês') +
    ggplot2::ylab('Valor') +
    ggplot2::theme(
      panel.background = element_rect(fill = "white"),
      legend.title = element_text(size = 14.0),
      legend.text = element_text(size = 10.0),
      axis.text.x = element_text(angle = 30, size = 10.0),
      axis.text.y = element_text(size = 10.0),
      axis.title.x = element_text(size = 14.0),
      axis.title.y = element_text(size = 14.0),
      panel.grid.major.y =  element_line(colour = "lightgrey"),
      panel.grid.major.x =  element_line(colour = "lightgrey"),
      plot.title = element_text(size = 16.0, face = "bold"),
      plot.subtitle = element_text(size = 14.0),
      strip.text.x = element_text(size = 10.0))
  
  ## Retorno do plot na funcao
  
  plot
  
  }
  
  # 11 - anp_bcp_comparative
  
  anp_bcp_comparative <- function(df, title){
  
  # Criando plot de visualizacao
  
  plot <- ggplot(
    data = df %>% 
      dplyr::select(c(year_mon, vendas_gasolina_c, volume_vendas_varejo_bcb)) %>%
      dplyr::group_by(year_mon) %>% 
      dplyr::summarise(
        dplyr::across(
          c(dplyr::starts_with(c("vendas", "volume"))),
          ~as.double(base::mean(.x, na.rm=TRUE)),
          .names = "avg_{.col}"
          )
        ) %>%
      tidyr::pivot_longer(cols = dplyr::starts_with("avg")), 
    aes(x = year_mon, y = value)) +
    ggplot2::geom_line(linetype = "solid", color = "darkgreen", size = 1) +
    ggplot2::geom_point(color = "darkgreen", size = 2) +
    ggplot2::scale_x_date(breaks = "1 year", date_labels = "%Y") +
    ggplot2::labs(
      title = paste0("Volume de Vendas Gasolina Comum & Índice Varejo BCB\n", title)) +
    ggplot2::xlab('Ano-Mês') +
    ggplot2::ylab('Valor') +
    ggplot2::theme(
      panel.background = element_rect(fill = "white"),
      legend.title = element_text(size = 14.0),
      legend.text = element_text(size = 10.0),
      axis.text.x = element_text(angle = 30, size = 10.0),
      axis.text.y = element_text(size = 10.0),
      axis.title.x = element_text(size = 14.0),
      axis.title.y = element_text(size = 14.0),
      panel.grid.major.y =  element_line(colour = "lightgrey"),
      panel.grid.major.x =  element_line(colour = "lightgrey"),
      plot.title = element_text(size = 16.0, face = "bold"),
      plot.subtitle = element_text(size = 14.0),
      strip.text.x = element_text(size = 10.0)) +
    ggplot2::facet_wrap(~ factor(name), nrow = 2, ncol = 1, scales = 'free')
  
  # Retornando resultado
  
  plot
  
}

```

```{css, include=FALSE}
li {
    list-style-type: circle;
}

li li {
    list-style-type: square;
}
```

# **Disclaimer**:
\
Relatório da etapa de *data analysis* contendo informações e resultados sobre o processo de **Análise de Vendas** de produtos derivados de petróleo.


***


# **Objetivo**:
\
A finalidade deste *case* é desenvolver uma solução de dados que identifique o potencial de mercado para os meses de JAN/FEV/MAR de 2022 para o produto **Gasolina C** na região sudeste. Além disso, deve-se indicar o mercado potencial para o ano de 2022 para o mesmo produto e região. Para avaliação, segue os dados: 


***


# **Pipeline**:

## . **Configuração de Ambiente & Data Cleaning**:
\
Etapa inicial de processamento de dados. Nele, iremos configurar nosso ambiente de desenvolvimento e tratar a base de dados inicialmente para análise posterior.
\
\
     <p style="text-align: center;">A) **Configurando Ambiente**</p>
\
(Instalando e/ou carregando pacotes necessários e ajuste de opções de visualização.) 
\
\
```{r env, echo=TRUE, message=FALSE, warning=FALSE}

# Nome dos pacotes

packages <- c(
  'rgl', ## Configuracao em RMarkdown
  'data.table', 'arrow', 'GetBCBData',  ## Leitura de dados
  'readr', 'dplyr', 'tidyr', 'janitor', 'zoo', 'lubridate', ## Manipulacao de Dados
  'ggplot2', 'gridExtra', 'scales', 'ggcorrplot' ## Visualizacao de Dados
  )


# Instalando pacotes (caso ainda nao esteja)

installed_packages <- packages %in% rownames(installed.packages())
if (any(installed_packages == FALSE)) {
  install.packages(packages[!installed_packages])
}


# Carregando pacotes

invisible(lapply(packages, library, character.only = TRUE))


# Removendo variaveis criadas previamente

rm(packages, installed_packages)


# Configuracoes de visualizacao no markdown

base::options(rgl.useNULL = TRUE, digits = 10, scipen = 999, encoding = "utf-8", dplyr.summarise.inform = FALSE)
rgl::setupKnitr(autoprint = TRUE)

```
\
     <p style="text-align: center;">B) **Carregando Dados**</p>
\
(Carregamento de arquivo *.csv* e print de estrutura do arquivo para primeiro contato.)
\
\
```{r loadData, echo=TRUE, message=FALSE, warning=FALSE}

# Load da base de dados

sales_vbbr <- data.table::fread(
  'C:/Users/daiha/OneDrive/Documentos/R/PS/Vibra/vendas-derivados-petroleo-etanol-m3-1990-2022.csv', 
  encoding = "UTF-8") 


# Visualizacao primaria dos dados

dplyr::glimpse(sales_vbbr)

```
\
\
<ul>
  <li>**Dicionário de Variáveis**
    <ul>
        <li>*ANO* <> Ano da Venda</li>
        <li>*MES* <> Mês da Venda</li>
        <li>*GRANDE REGIÃO* <> Região da Venda</li>
        <li>*UNIDADE DA FEDERAÇÃO* <> Estado da Venda</li>
        <li>*PRODUTO* <> Produto Vendido</li>
        <li>*VENDAS* <> Volume Total (m³)</li>
    </ul>
  </li>
</ul>

\
     <p style="text-align: center;">C) **Tratamento Inicial**</p>
\
(Com nossos dados devidamente carregados, podemos começar o processo de tratamento e limpeza de dados. Primeiro, verificaremos as classes de cada feature do dataset.)
\
\
```{r classes, echo=TRUE, message=FALSE, warning=FALSE}

# Verificando classes das variaveis

lapply(sales_vbbr %>% dplyr::select(!c(VENDAS)), table) 

```
\
(Em seguida, começamos a tratar as variáveis individualmente (se necessario), printando na tela o produto final dessa etapa.)
\
\
```{r initialClean, echo=TRUE, message=FALSE, warning=FALSE}

# 1 - Convertendo variaveis necessarias (VENDAS para 'numeric' e MÊS para formato 'integer')

sales_vbbr <- sales_vbbr %>%
  dplyr::mutate(
    VENDAS = readr::parse_number(
      x = VENDAS, 
      locale = locale(decimal_mark = ",", grouping_mark = ".")))

# 2 - Pivoteando PRODUTO (linha -> coluna)

sales_vbbr <- sales_vbbr %>%
  tidyr::pivot_wider(
    names_from = PRODUTO, 
    values_from = VENDAS, 
    values_fill = 0,
    names_prefix = "vendas_")

# 3 - Retirando espaco vazio do nome das colunas 

sales_vbbr <- janitor::clean_names(sales_vbbr) %>%
  dplyr::mutate(mes = numeric_mon(mes))

# Printando na tela resultado do tratamento

dplyr::glimpse(sales_vbbr)


```
\
**Comments:** A ideia de pivotear as vendas dos produtos como coluna auxiliará na etapa de EDA, além de reduzir o shape do dataset para o formato desejado.
\
\
(Avaliando se há valores faltantes evidentes na base de dados.)
\
\
```{r checkNA, echo=TRUE, message=FALSE, warning=FALSE}

# Checando NAs

sapply(sales_vbbr, function(x) sum(is.na(x)))


```
\
(Por fim, ordenamos nosso dataframe apenas para aspecto visual do problema.)
\
\
```{r sort, echo=TRUE, message=FALSE, warning=FALSE}

# Ordenando dataframe para melhor compreensao do problema

sales_vbbr <- sales_vbbr %>%
  dplyr::arrange(ano, mes, grande_regiao, unidade_da_federacao)


# Print na tela

head(sales_vbbr, 20)

```
\
**Comments:** A etapa de tratamento e limpeza dos dados não pode ser dado como concluída. A medida que for feita a exploratória dos dados, pode-se ainda identificar *outliers* que poderão ser tratados conforme cada particularidade das *features*. É uma análise constantemente retomada durante uma *pipeline* de ciência de dados.
\
\


***


## . **Análise Exploratória de Dados**:
\
Fase de análise dos dados. A finalidade dessa etapa é compreender padrões e correlações que nos auxiliem a identificar variáveis para discriminação de **Vendas de Gasolina C**.
\
\
Em um primeiro momento, apenas iremos estudar o dataset fornecido, guiando nossa busca de dados externos conforme os *insights* retirados dessa fase do projeto.
\
\
     <p style="text-align: center;">A) **Sumário Estatístico**</p>
\
(Sumário de dados das variáveis numéricas que compõem o conjunto de dados) 
\
\
```{r summary, echo=TRUE, message=FALSE, warning=FALSE}

# Estatisticas basicas para verificacao de intervalos

summary(sales_vbbr %>% dplyr::select(where(is.numeric)))

```
\
**Comments:** Entre os principais aspectos que chamam atenção aqui são:
\
\
    <ul>
        <li> **1 - Volume de Vendas Negativo?**: > O modelo de negócio é novo pra mim, mas ao meu ver não é possível que haja volume total de vendas negativo. Uma outra hipótese é que isso signifique uma **Devolução** do produto, correspondendo a um saldo negativo nas vendas. Para ambos os casos, devido à particularidade, iremos converter para um volume total de **0**; </li>
        <li> **2 - Distribuições de Volumes** > É notável que a **demanda pelos produtos é diferente** conforme amplitude absoluta entre os quartis e valores máximos obtidos pelas vendas dos produtos; </li>
    </ul>
\
```{r negativeSales, echo=TRUE, message=FALSE, warning=FALSE}

# Tratando casos de volumes de vendas negativos no dataframe

sales_vbbr <- sales_vbbr %>%
  dplyr::mutate(
    dplyr::across(c(
      where(is.numeric)),
      ~base::ifelse(.x < 0, 0, .x)
    )
  )

```
\
     <p style="text-align: center;">B) **Corrplot entre Vendas de Produtos**</p>
\
(Plot da matriz de correlação entre as variáveis numéricas de vendas.) 
\
\
```{r corrplot, echo=TRUE, message=FALSE, warning=FALSE}

# Criando uma matrix de Correlacao de pearson e realizando ajustes no grafico

gridExtra::grid.arrange(
  corr_plot(sales_vbbr, "Todas as Regiões"),
  corr_plot(sales_vbbr %>% dplyr::filter(grande_regiao == "REGIÃO SUDESTE"), "Região Sudeste"),
  ncol = 2, nrow = 1)

```
\
\
**Comments:** A maioria dos produtos apresentam correlação média a fortíssima quando comparados à *Gasolina Comum*. Destaque para produtos com propósito de combustível para veículos como *Óleo Díesel*, *Querosene de Aviação* e *Etanol Hidratado*. Assim sendo, pode-se explorar o **histórico de vendas** (médias/somas móveis) desses produtos e **preços mensais** para auxiliar na previsão de vendas do *target*. Entretanto, essa visão corresponde a um comportamento nas vendas em **prazos longos**, o que não reflete o comportamento de curto prazo na relação entre os produtos.
\
\
Pensando de maneira prática, desses produtos o mais correlacionado com a Gasolina Comum é o **Etanol Hidratado**! A grande maioria dos carros hoje são do tipo *flex* e quando há um aumento de preço na Gasolina, consequentemente há uma diminuição na sua demanda e um aumento na demanda por Etanol como substituto imediato do combustível. Dessa forma, utilizaremos o Etanol como principal produto para auxiliar na projeção de vendas da Gasolina. Os demais produtos serão eliminados da base para evitar eventuais ruídos no processo de modelagem.
\
\
```{r dropProducts, echo=TRUE, message=FALSE, warning=FALSE}

# Selecionando apenas variáveis de interesse

sales_vbbr <- sales_vbbr %>%
  dplyr::select(ano, mes, grande_regiao, unidade_da_federacao, vendas_etanol_hidratado, vendas_gasolina_c)

```
     <p style="text-align: center;">C) **Vendas Gasolina Comum & Etanol**</p>
\
(Plot do volume de vendas desses 2 produtos para efeito comparativo).
\
\
```{r bar_GCeEt, echo=TRUE, message=FALSE, warning=FALSE}

# Criando grafico de barras para visualizacao de vendas

gridExtra::grid.arrange(
  barplot_sales(sales_vbbr, "Segmentado por produto <> Todas as Regiões"),
  barplot_sales(sales_vbbr %>% dplyr::filter(grande_regiao == "REGIÃO SUDESTE"), "Segmentado por produto <> Região Sudeste"),
  ncol = 1, nrow = 2)

# Adicionando feature year_mon

sales_vbbr <- sales_vbbr %>%
  dplyr::mutate(year_mon = yyyy_mm(ano, mes))

```
\
\
**Comments:** A adoção da indústria automobilística à veículos com flexibilidade no tipo de combustível iniciou-se no mercado a partir do ano de **2003**. Traçado no gráfico, vemos também como o *boom* do mercado impactou nas vendas totais de Etanol. Portanto, iremos filtrar nossa base para o período pós 2003-01.
\
\
```{r filterPeriod, echo=TRUE, message=FALSE, warning=FALSE}

# Selecionando apenas variáveis de interesse

sales_vbbr <- sales_vbbr %>%
  dplyr::filter(year_mon >= "2003-03-01")

```
\
\
Além disso, vemos como em períodos curtos quando o volume de vendas de Gasolina C retrai, as vendas de Etanol aumentam e vice-versa, confirmando nossa hipótese a priori.
\
\
     <p style="text-align: center;">D) **Web Scrapping - Preços ANP**</p>
\
(Rodando código elaborado pra scrapping do dataset *Série Histórica de Preços de Combustíveis*. Retirado da URL: <https://www.gov.br/anp/pt-br/centrais-de-conteudo/dados-abertos/serie-historica-de-precos-de-combustiveis>).
\
\
```{r scrapper, echo=TRUE, message=FALSE, warning=FALSE}

# list_dates <- c(unique(sales_vbbr$year_mon))
# 
# for (i in list_dates) {
#   
#   ## Lendo arquivo
# 
#   base <- try(
#     data.table::fread(
#       paste0(
#         "https://www.gov.br/anp/pt-br/centrais-de-conteudo/dados-abertos/arquivos/shpc/dsas/ca/ca-", i, ".csv"),
#       showProgress = TRUE))
# 
#   ## Se 'data' nao for da classe dataframe, next
# 
#   if(sum(class(base) %in% "try-error" == TRUE) > 0){
# 
#     rm(base)
# 
#   } else { ## Se nao retornar erro, entao salvar os dados
# 
#     ## Salvando dados publicos localmente no formato .parquet
# 
#     arrow::write_parquet(
#       base,
#       sink = paste0(
#         "C:/Users/daiha/OneDrive/Documentos/R/PS/Vibra/aux_datasets/precos_combustiveis/ca_", i, ".parquet"))
# 
#     ## Removendo variavel do loop
# 
#     rm(base)
# 
#   }
# 
# }

```
\
\
(Puxando dados de *Preço de Venda* nas revendedoras por região, estado, produto e ano-mes).
\
\
```{r groupedScrapper, echo=TRUE, message=FALSE, warning=FALSE}

price_dataset <- price_func()

```
\
\
**Comments:** O dataset confere o preço de venda que **cada posto realizou a comercialização** dos diversos produtos nos postos de abastecimento. Será utilizado o mesmo racional de agrupamento, pegando a **média do preço praticado** para Gasolina Comum e Etanol Hidratado.
\
\
(Tratando base principal para join)
\
\
```{r df_with_sales_price, echo=TRUE, message=FALSE, warning=FALSE}

# Ajuste de variaveis para join entre datasets

sales_vbbr <- sales_vbbr %>%
  dplyr::mutate(
    grande_regiao = region_abv(grande_regiao),
    unidade_da_federacao = state_abv(unidade_da_federacao)) %>%
  dplyr::inner_join(
    price_dataset %>%
      dplyr::mutate(year_mon = as.Date(year_mon)), 
    by = c(
      "grande_regiao" = "regiao_sigla",
      "unidade_da_federacao" = "estado_sigla",
      "year_mon" = "year_mon"
      ))

# Removendo base de precos

rm(price_dataset)

# Print de resultado

dplyr::glimpse(sales_vbbr)

```
\
\
     <p style="text-align: center;">E) **Avaliação Preço & Vendas dos Produtos**</p>
\
(Validando hipótese demanda-preco ao comparar Gasolina C e Etanol)
\
\
```{r plot_comparative_sales_price, echo=TRUE, message=FALSE, warning=FALSE}

# Plot em conjunto comparando preco e demanda dos produtos GASOLINA C e Etanol

gridExtra::grid.arrange(
  sales_price_comparative(
    df = sales_vbbr, 
    vars = c("media_valor_de_venda_GASOLINA", "vendas_gasolina_c"), 
    title = "Gasolina <> Todas as Regiões",
    colour = "#1F215E"),
  sales_price_comparative(
    df = sales_vbbr, 
    vars = c("media_valor_de_venda_ETANOL", "vendas_etanol_hidratado"), 
    title = "Etanol <> Todas as Regiões",
    colour = "#E4A31C"),
  ncol = 2, nrow = 1)

```
\
\
```{r plot_comparative_diff_ratio, echo=TRUE, message=FALSE, warning=FALSE}

# Plot comparando diferenca e razao de preco medio entre produtos

gridExtra::grid.arrange(
  diff_ratio_comparative(sales_vbbr, "Todas as Regiões"),
  diff_ratio_comparative(sales_vbbr %>% dplyr::filter(grande_regiao == "SE"), "Região Sudeste"),
  ncol = 1, nrow = 2)

```
\
\
**Comments:** O valor de venda nos postos entre os produtos tendem a **seguirem as mesmas tendências** pois são produtos que se competem nas bombas dos postos de abastecimento. Uma discrepância no preço de um deles geraria uma distorção na relação oferta-demanda, ocasionando naturalmente uma subida nos preços por força compradora.
\
\
Entretanto, discrepâncias na paridade entre os preços de Etanol Hidratado e Gasolina Comum podem migrar o consumo entre os produtos. Esse efeito é visualizado ao observamos momentos de **reajuste nos preços da Gasolina para cima**, no qual há um aumento no volume de vendas de etanol. Isso fica ainda mais evidenciado ao analisarmos o cálculo da **diferença de preços**. Quanto maior a diferença, maior a demanda pela substituição do Etanol por Gasolina.
\
\
     <p style="text-align: center;">F) **API Request - SGS Banco Central**</p>
\
(Chamando API do Banco Central para captura de dados de *Índice de volume de vendas no varejo - total*).
\
\
```{r getBCB, echo=TRUE, message=FALSE, warning=FALSE}

# Chamando datasets pelo codigo das informacoes

vendas_varejo_bcb <- GetBCBData::gbcbd_get_series(
  id = c('AC' = 1457,
         'AL' = 1469,
         'AM' = 1458,
         'AP' = 1461,
         'BA' = 1471,
         'CE' = 1465,
         'DF' = 1482,
         'ES' = 1473,
         'GO' = 1481,
         'MA' = 1463,
         'MG' = 1472,
         'MS' = 1479,
         'MT' = 1480,
         'PA' = 1460,
         'PB' = 1467,
         'PE' = 1468,
         'PI' = 1464,
         'PR' = 1476,
         'RJ' = 1474,
         'RN' = 1466,
         'RO' = 1456,
         'RR' = 1459,
         'RS' = 1478,
         'SC' = 1477,
         'SE' = 1470,
         'SP' = 1475,
         'TO' = 1462), ## Volume de Vendas no Varejo por Estado
  first.date = min(sales_vbbr$year_mon),
  last.date = max(sales_vbbr$year_mon),
  format.data = 'long',
  cache.path = tempdir()) 

# Renomeando colunas

vendas_varejo_bcb <- vendas_varejo_bcb %>%
  dplyr::select(year_mon = ref.date, volume_vendas_varejo_bcb = value, unidade_da_federacao = series.name)

# Join com a base principal

sales_vbbr <- sales_vbbr %>%
  dplyr::inner_join(
    vendas_varejo_bcb, 
    by = c(
      "year_mon", "unidade_da_federacao"
    )
  )

# Dropando base consultada

rm(vendas_varejo_bcb)

# Print na tela dos resultados

dplyr::glimpse(sales_vbbr)

```
\
\
**Comments:** Neste dataset, a ideia é que um maior volume de vendas no varejo impacta positivamente na demanda por combustíveis. Afinal, mais vendas no varejo significa maior número de pessoas circulando nas ruas e consequentemente maior número de automóveis e a necessidade de abastecimento dos mesmos. Vamos checar se isso se confirma.
\
\
```{r plot_anpBcb, echo=TRUE, message=FALSE, warning=FALSE}

# Criando grafico para analise

gridExtra::grid.arrange(
  anp_bcp_comparative(sales_vbbr, "Todas as Regiões"),
  anp_bcp_comparative(sales_vbbr %>% dplyr::filter(grande_regiao == "SE"), "Região Sudeste"),
  ncol = 2, nrow = 1)

```
\
\
**Comments:** Analisando o gráfico gerado, vemos como a hipótese se confirma, tendo os mesmos *trends* em curto prazo. Inclusive, os picos coincidem entre si, em momentos de fim de ano onde o consumo é maior para comemoração de festividades e viagens pessoais.


***


## . **Base de Modelagem**:
\
Por fim dessa primeira parte, salvaremos nossa base final utilizada para o processo de criação do modelo de previsão.
\
\
```{r final_df, echo=TRUE, message=FALSE, warning=FALSE}

# Base final

sales_vbbr <- sales_vbbr %>%
  dplyr::select(
    grande_regiao, unidade_da_federacao, year_mon, 
    dplyr::starts_with(c("media", "volume", "vendas")))

# Print na tela do shape final do dataframe e sua estrutura

dplyr::glimpse(sales_vbbr)

# Salvando dados 

arrow::write_parquet(
      sales_vbbr,
      sink = paste0(
        "C:/Users/daiha/OneDrive/Documentos/R/PS/Vibra/aux_datasets/cleaned_sales.parquet"))

# Limpando workspace

rm(list = ls())

```
\
\